【裁判字號】    89,易,677
【裁判日期】    890728
【裁判案由】    誣告等
【裁判全文】
臺灣士林地方法院刑事判決                          八十九年度易字第六七七號
    聲  請  人  臺灣士林地方法院檢察署檢察官
    被      告  甲○○
                乙○○
右列被告等因誣告等案件，經檢察官聲請簡易判決處刑（八十九年偵字第二八三三號
），經本院認不得以簡易處刑判決，並改依通常程序審理，本院判決如左：
    主  文
甲○○無罪。
乙○○未指定犯人，而向該管公務員誣告犯罪，處罰金參仟元，如易服勞役以參佰元
折算壹日。緩刑參年。
    事  實
一、乙○○係享享小客車租賃有限公司（以下簡稱：享享公司）負責人，明知其公司
    所有車牌號碼ＢＢ─二二三六號自小客車已於民國八十八年七月間出租交付予甲
    ○○使用，僅因甲○○自八十八年十二月十四日起即未依約繳交租金而失去聯繫
    ，竟於八十九年元月七日向臺北市政府警察局士林分局社子派出所警員謊報：該
    自小客車於八十九年元月五日在臺北市○○○路○段葫蘆國小旁失竊云云，而未
    指定犯人，向該管公務員誣告犯罪。
二、案經臺北市政府警察局松山分局報請臺灣士林地方法院檢察署檢察官聲請簡易判
    決處刑，經本院認不得以簡易處刑判決，並改依通常程序審理。
    理  由
壹、有罪部分：
一、訊據被告乙○○坦承系爭車輛並未失竊，而係出租交予被告甲○○使用，僅因甲
    ○○失去聯繫，為早日尋回車輛，不得已始於前揭時地向警方謊報該車失竊之事
    實不諱（見本院八十九年六月二十日訊問筆錄、八十九年七月十九日審判筆錄）
    ，而系爭車輛確係由被告乙○○於八十八年七月間出租予被告甲○○使用乙節，
    亦經被告甲○○陳明屬實（見本院八十九年六月二十日訊問筆錄）。此外，復有
    臺北市政府警察局士林分局車輛協尋電腦輸入單影本及車輛竊盜個別查詢報表─
    查詢車輛認可資料各乙份附卷可資佐證。本件事證明確，被告乙○○犯行洵堪認
    定，應依法論科。
二、核被告乙○○所為，係犯刑法第一百七十一條第一項之未指定犯人誣告罪。爰審
    酌被告犯罪之動機、目的、手段，犯罪所生之損害，及犯罪後坦承犯行之態度等
    一切情狀，量處如主文所示之刑，並諭知易服勞役之折算標準。又被告前未曾受
    有期徒刑以上刑之宣告，有臺灣高等法院被告全國前案紀錄表附卷可稽，因一時
    失慮，偶罹刑典，事後已坦承犯行，深具悔意，經此刑之宣告後，應知警惕而無
    再犯之虞，本院因認暫不執行其刑為當，予以宣告緩刑三年，用啟自新。
貳、無罪部分：
一、公訴意旨另以：被告甲○○於八十八年元月一日起，向被告乙○○所經營之享享
    公司租用前開車輛，約定租用期限為一年，詎被告甲○○竟意圖為自己不法之所
    有，於八十八年十二月十四日即拒繳租金，且避不見面，而將系爭車輛侵占入己
    ，因認被告甲○○涉有刑法第三百三十五條第一項（聲請簡易判決處刑書誤為刑
    法第三百五十四條第一項）之侵占罪嫌云云。
二、按犯罪事實應依證據認定之，無證據不得推定其犯罪事實；又不能證明被告犯罪
    者，應諭知無罪之判決，刑事訟訴法第一百五十四條、第三百零一條第一項分別
    定有明文。次按認定不利於被告之事實，須依積極證據，苟積極證據不足為不利
    於被告事實之認定時，即應為有利於被告之認定，更不必有何有利之證據；又告
    訴人之告訴，係以使被告受刑事訴追為目的，是其陳述是否與事實相符，仍應調
    查其他證據以資審認；且被害人之陳述如無瑕疪，就其他方面調查又與事實相符
    ，固足採為科刑之基礎，倘其陳述尚有瑕疪，則在未究明前，遽採為論罪科刑之
    根據，即難認為適法，最高法院三十年上字第八一六號判例、五十二年臺上字第
    一三○○號判例、六十一年臺上字第三○九九號判例均可資參照。
三、訊據被告甲○○堅決否認有何侵占犯行，辯稱：系爭車輛係伊向享享公司租得，
    伊並口頭與享享公司負責人即被告乙○○約定，伊除每月繳交跑車所得一成予享
    享公司作為租金外，另每月繳交分期款新臺幣（下同）五萬元，於繳滿二年，該
    車即歸伊所得，是該車雖登記為公司所有，然伊確有權使用，至於警方查得之汽
    車出租單上雖記載租期自八十八年元月至同年十二月三十一日止，然此等空白出
    租單原係公司提供、由伊等自行任意填載，目的僅為跑車排班之需；至於伊雖於
    八十八年十二月十四日起，即因與公司間心結而未依公司指示跑車，然因伊先前
    跑車簽帳所得尚可抵付伊應繳租金及分期款，縱伊未與公司聯繫，亦非無權使用
    該車，伊原本即打算在八十九年二月農曆年前後與公司結算還車，並無侵占犯意
    等語。且被告乙○○雖否認與被告甲○○有分期買賣車輛之約定，而與被告甲○
    ○就此節各執一詞，惟查：系爭車輛確係由享享公司即被告乙○○於八十八年七
    月間始出租予被告甲○○，並約定由被告甲○○每月繳交五萬元及每月跑車所得
    一成之費用，另車輛稅款及油料費用等，則由被告甲○○負擔；至於卷附汽車出
    租單確為公司提供空白者由承租人自行填寫以為跑車排班之用等情，已據被告乙
    ○○自承屬實（見本院八十九年六月二十日訊問筆錄），其並陳稱：被告甲○○
    跑車所得如為現金，則由甲○○自行向客戶取得，如為簽帳，則由公司出面收取
    ，合計後於每月月底清結，於結算時，係由公司扣除被告甲○○應繳交之租金五
    萬元及跑車所得一成後，再將餘額發給被告甲○○；而迄被告甲○○跑車至八十
    八年十二月十四日止計算，其十一月份跑車所得扣除該月應交費用後，尚餘二萬
    五千七百三十七元未領；十二月份跑車所得為五萬六千七百元，應繳公司五萬元
    及一成跑車所得，則甲○○應給付公司二萬一千三百十元；是以十一月甲○○應
    領及十二月應補金額相互抵銷，被告甲○○十二月份依約應給付予公司者已付清
    ，伊乃於八十九年元月初前往警局報案失竊等語（見本院八十九年七月十九日審
    判筆錄），並提出司機明細帳二紙及薪資單二紙在卷足參。且查：系爭車輛確係
    在八十九年元月二十五日即經警方尋獲、並經被告乙○○領回乙節，有贓物認領
    保管收據影本乙紙在卷可據。是毋論被告甲○○每月應付予享享公司之五萬元部
    分究為購車分期款或租金，有關被告甲○○迄八十八年十二月三十一日前應付予
    享享公司之各項費用應已全數付清，所欠租車費用實僅有八十九年元月初起迄該
    車尋獲為止者，應無可疑。再參諸被告甲○○應繳租車費用均係於當月月底結算
    ，已如前述，則被告甲○○主觀上認其於八十九年元月底之費用結算日前，尚有
    權使用該車，衡情自非無據。至於被告甲○○於八十八年十二月十四日至八十九
    年元月二十五日該車尋獲前既租用該車，則其自承：伊於該段期間內，為節省租
    金計，均住居系爭車輛內云云（見本院八十九年七月十九日審判筆錄），自屬其
    使用租賃物之權能，尚難以其使用車輛之方法及其短期欠費之事實，即遽認其有
    何為自己不法所有之侵占意圖。此外，復查無其他積極事證足資證明被告甲○○
    涉有何侵占犯行，不能證明被告甲○○犯罪，自應依法為其無罪判決之諭知。
據上論斷，應依刑事訴訟法第四百五十二條、第二百九十九條第一項前段、第三百零
一條第一項，刑法第一百七十一條第一項、第四十一條、第七十四條第一款，罰金罰
鍰提高標準條例第一條前段、第二條，判決如主文。
本案經檢察官張懷到庭執行職務
中      華      民      國      八十九      年    七    月    二十八    日
                                  臺灣士林地方法院刑事第三庭
                                          法  官
右正本證明與原本無異。
如不服本判決，應於判決送達後十日內，向本院提出上訴狀。
附錄本案論罪科刑法條全文：
中華民國刑法第一百七十一條
未指定犯人，而向該管公務員誣告犯罪者，處一年以下有期徒刑、拘役或
三百元以下罰金。
未指定犯人，而偽造、變造犯罪證據，或使用偽造、變造之犯罪證據，致
開始刑事訴訟程序者，亦同。


司法院資訊處製作；財團法人民間司法改革基金會備份。
